臺灣臺北地方法院刑事判決
110年度訴字第540號
公  訴  人  臺灣臺北地方檢察署檢察官
被      告  盧芳慈



選任辯護人  林俊峰律師
上列被告因違反毒品危害防制條例案件，經檢察官提起公訴（11
0年度偵字第8064號、第9278號），本院判決如下：
    主  文
盧芳慈犯販賣第二級毒品罪，共貳罪，各處有期徒刑貳年陸月；
又犯持有第二級毒品罪，處有期徒刑參月，如易科罰金，以新臺
幣壹仟元折算壹日。不得易科罰金之罪，應執行有期徒刑參年。
附表編號1至4所示之物均沒收銷燬，編號5所示之物沒收。
未扣案之犯罪所得新臺幣壹萬零伍佰元沒收，於全部或一部不能
沒收或不宜執行沒收時，追徵其價額。
    事  實
一、盧芳慈明知大麻、LSD均屬毒品危害防制條例第2條第2項第2
    款所定之第二級毒品，不得販賣、持有，竟分別為下列行為
    ：
㈠、意圖營利，基於販賣第二級毒品之犯意，藉其持用門號00000
    00000號行動電話連結網際網路，以通訊軟體Messenger（暱
    稱為OOO OOO）作為聯絡工具，於民國109年9月25日下午12
    時45分許，與呂紹暐磋商販毒事宜，約定以1公克新臺幣（
    下同）1,700元之價格售予第二級毒品大麻。嗣盧芳慈以「
    店到店」寄送方式，將第二級毒品大麻3公克寄送至呂紹暐
    住處附近之「7-11板橋觀泰門市」，呂紹暐於109年10月4日
    晚間某時取貨收受3公克大麻後，隨即於同日轉帳5,100元至
    盧芳慈名下之中華郵政股份有限公司帳號000-000000000000
    00號帳戶(下稱中華郵政帳戶)內而完成交易。
㈡、意圖營利，基於販賣第二級毒品之犯意，藉其持用門號00000
    00000號行動電話連結網際網路，以通訊軟體Messenger（暱
    稱為Ash Luu）作為聯絡工具，於109年10月26日晚間6時55
    分許，與林峻宇磋商販毒事宜，約定以1公克1,800元之價格
    售予第二級毒品大麻。盧芳慈於109年10月27日凌晨1、2時
    許，在臺北市○○區○○街00號某酒吧店內，販賣第二級毒品大
    麻3公克予林峻宇，並收取現金5,400元而完成交易。
㈢、基於持有第二級毒品之犯意，於不詳時間，在臺南市○○街0段
    00號，向林信宏（所涉販毒罪嫌，另由臺灣臺南地方檢察署
    檢察官偵辦中）購入第二級毒品大麻，林信宏並贈與其第二
    級毒品LSD，而無故持有之。嗣於110年2月24日下午12時30
    分許，經警持搜索票至盧芳慈位在臺南市○區○○○街00號10樓
    之1B居所執行搜索，當場扣得如附表編號1至5所示之物，始
    悉全情。
二、案經臺北市政府警察局報請臺灣臺北地方檢察署檢察官偵查
    起訴。
    理  由
壹、程序事項
    被告以外之人於審判外之言詞或書面陳述，除法律有規定者
    外，不得作為證據，刑事訴訟法第159條第1項定有明文。又
    被告以外之人於審判外之陳述，雖不符刑事訴訟法第159條
    之1至第159條之4之規定，而經當事人於審判程序同意作為
    證據，法院審酌該言詞陳述或書面陳述作成時之情況，認為
    適當者，亦得為證據；當事人、代理人或辯護人於法院調查
    證據時，知有同法第159條第1項不得為證據之情形，而未於
    言詞辯論終結前聲明異議者，視為有前項之同意，刑事訴訟
    法第159條之5定有明文。查檢察官、被告盧芳慈及其辯護人
    於本院審理時，對本判決以下引用之證據資料，均同意有證
    據能力（見本院110年度訴字第540號卷《下稱本院卷》第75、
    196至205頁），且於言詞辯論終結前，均未就本院經調查採
    用之證據，主張有刑事訴訟法第159條第1項不得為證據之情
    形，本院復審酌各該證據作成時之情況，尚無違法不當之情
    形，且與待證事實具有關聯性，認以之作為證據應屬適當，
    揆諸上揭規定，應有證據能力。
貳、實體事項
一、經查:
㈠、被告盧芳慈於上揭時、地，分別販賣大麻予呂紹暐、林峻宇
    之事實，業據被告於警偵訊及本院審理時坦認在卷(見110年
    度偵字第8064號卷《下稱偵8064號卷》第11、14、15、261、2
    62頁，本院卷第74、206頁)，核與證人即購毒者呂紹暐、林
    峻宇之證述(見偵8064號卷第39、40、58頁)等情節相符，並
    有盧芳慈與呂紹暐之Messenger對話紀錄截圖4張、盧芳慈與
    林峻宇之Messenger對話紀錄截圖2張、盧芳慈之中華郵政帳
    戶歷史交易明細表、監視錄影畫面翻拍照片4張在卷可稽(見
    偵8064號卷第148、143、152、153、159、160頁)，足認被
    告上開任意性自白與卷內證據資料相符，可資採為認定販賣
    大麻犯罪事實之依據。
㈡、被告向林信宏以每公克1,200元之代價，購買100公克大麻等
    情，為被告供承在卷(見偵8064號卷第25頁)，並有林信宏之
    訊問筆錄在卷可憑(見本院卷第151頁)，堪信為真。被告以
    每公克1,200元之代價販入大麻，再以每公克1,700元、1,80
    0元之價格，分別販售予呂紹暐、林峻宇，足徵被告確係基
    於賺取價差之營利意圖而販賣毒品，至為灼然。
㈢、被告盧芳慈無故持有大麻、LSD之事實，業據被告於警偵訊及
    本院審理時坦認在卷(見偵8064號卷第9、260頁，本院卷第7
    4、206頁)，並有扣案如附表編號1至4所示之植株1包、碎屑
    1包、圓形花樣郵票2張、吸食器1個為憑，而上開物件之毒
    品成分業經驗明無訛，此有交通部民用航空局航空醫務中心
    110年3月10日第0000000號、第0000000號毒品鑑定書各1份
    在卷可參(見偵8064號卷第283、287-1頁)，此部分事實堪信
    為真實。
㈣、綜上，本案事證明確，被告犯行均堪認定。
二、論罪科刑
㈠、大麻、LSD均為第二級毒品，毒品危害防制條例第2條第2項第
    2款有明文規定。是核被告就犯罪事實欄一之㈠、㈡所為，係
    分別犯毒品危害防制條例第4條第2項之販賣第二級毒品罪。
    被告販賣前分別持有大麻之行為，各為歷次販賣行為所吸收
    ，均不另論罪。核被告就犯罪事實欄一之㈢所為，係犯毒品
    危害防制條例第11條第2項之持有第二級毒品罪。被告所為2
    次販賣第二級毒品及持有第二級毒品之犯行間，犯意各別，
    販賣、持有行為互殊，應予分論併罰。
㈡、被告於警詢中供稱向林信宏購買毒品，而檢警查獲林信宏於1
    09年9月17日，販售第二級毒品大麻100公克予被告等情，有
    臺灣臺南地方檢察署110年11月24日南檢文愛110偵10831字
    第1109073964號函檢附盧芳慈與林信宏LINE聯繫紀錄、林信
    宏訊問筆錄、檢察官羈押聲請書影本在卷可證(見本院卷第1
    31至151、162至164頁)，足認被告先後販賣第二級毒品部分
    ，確有供出毒品來源，並因而查獲其他正犯，應依毒品危害
    防制條例第17條第1項規定均減輕其刑，又因該項有免除其
    刑之規定，依刑法第66條但書規定，均得減輕其刑至3分之2
    。
㈢、犯毒品危害防制條例第4條至第8條之罪於偵查及歷次審判中
    均自白者，減輕其刑，同條例第17條第2項有明文規定。查
    被告就2次販賣第二級毒品之犯行，已於偵查及本院審理中
    供承不諱，業如前述，應依毒品危害防制條例第17條第2項
    規定，均予以減輕其刑。被告既有上揭之供出毒品來源查獲
    其他正犯，及偵審自白之減輕事由，依法遞減輕其刑。
㈣、至辯護人請求考量本案有無刑法第59條之適用等語。惟酌量
    減輕其刑，必須犯罪另有特殊之原因與環境，在客觀上足以
    引起一般同情，認為即使予以宣告法定最低度刑期尤嫌過重
    者，始有其適用。此所謂法定最低度刑，固包括法定最低本
    刑；惟遇有其他法定減輕之事由者，則應係指適用其他法定
    減輕事由減輕後之最低度刑而言。倘被告別有其他法定減輕
    事由者，應先適用法定減輕事由減輕其刑後，猶認其犯罪之
    情狀顯可憫恕，即使科以該減輕後之最低度刑仍嫌過重者，
    始得適用刑法第59條規定酌量減輕其刑（最高法院110年度
    台上字第1625號判決意旨參照）。被告販賣第二級毒品之犯
    行，經依前述毒品危害防制條例第17條第1項、第2項規定遞
    減輕其刑後，法定最低度刑較原先之法定最低度刑已大幅降
    低，此部分顯已無情輕法重之情形，難認在客觀上足以引起
    一般人之同情，堪予憫恕，無從援引刑法第59條之規定減輕
    其刑，辯護人此部分所請，礙難准許。　　　　　
㈤、以行為人責任為基礎，審酌被告明知大麻屬第二級毒品，使
    用容易成癮，足以損害身心，仍分別販售他人，非法助長毒
    品流通，戕害國民健康，進而影響社會治安，顯見危害重大
    ，又無故持有第二級毒品大麻、含LSD成分郵票，所為實有
    不該。惟念被告犯後坦認犯行，將犯罪過程據實以告，犯後
    態度良好；酌及各該犯罪之動機、目的、手段，販賣毒品數
    量、所獲利益及持有毒品數量；兼衡被告智識程度為大學畢
    業，目前在室內設計公司任職，家庭經濟狀況小康(見本院
    卷第207頁)，及罹患適應障礙症(自110年3月起就醫診治，
    然無事實足認與違犯本案有關)等一切情狀，分別量處如主
    文所示之刑，並就得易科罰金之罪，依被告自陳小康之家庭
    經濟狀況，諭知易科罰金之折算標準。
㈥、酌以被告先後販賣第二級毒品之犯罪時間接近，犯罪手法相
    似，如以實質累進加重方式定應執行刑，勢必科處刑罰之刑
    度顯將逾越各別犯罪行為之不法內涵，而有違罪責相當原則
    ，是依多數犯罪責任遞減原則，並酌以法律授與裁量權之目
    的，定其應執行之刑如主文所示，以示懲儆。被告於本案行
    為前雖無前科，素行良好，有卷附臺灣高等法院被告前案紀
    錄表可查，然本案所處之刑已逾刑法第74條第1項所定要件
    ，自無從宣告緩刑。
㈦、被告所犯販賣、持有第二級毒品分屬不得易科罰金之罪與得
    易科罰金之罪，依刑法第50條第1項但書第1款之規定，不予
    併合處罰，如被告欲選擇定應執行刑，應於本判決確定後請
    求檢察官向法院聲請之，附此敘明。
三、沒收
㈠、查獲之第一、二級毒品及專供製造或施用第一、二級毒品之
    器具，不問屬於犯罪行為人與否，均沒收銷燬之；犯第4條
    至第9條、第12條、第13條或第14條第1項、第2項之罪者，
    其供犯罪所用之物，不問屬於犯罪行為人與否，均沒收之，
    毒品危害防制條例第18條第1項前段、第19條第1項分別有明
    文規定。犯罪所得，屬於犯罪行為人者，沒收之；前二項之
    沒收，於全部或一部不能沒收或不宜執行沒收時，追徵其價
    額，刑法第38條之1第1項前段、第3項亦有明文規定。
㈡、扣案如附表編號1之大麻植株1包、編號2之大麻碎屑1包、編
    號3之含LSD成分圓形花樣郵票2張，編號4之吸食器1個均係
    被告無故持有乙情，業據被告供承在卷（見偵8064號卷第9
    、260頁，本院卷第74、206頁），上開物件之毒品成分均經
    驗明無訛，有前述毒品鑑定書在卷可證(見偵8064號卷第283
    、287-1頁)，自應依毒品危害防制條例第18條第1項前段規
    定，不問屬於被告與否，均宣告沒收銷燬，而各該毒品之包
    裝袋，因與其上所殘留之毒品難以析離，且無析離之實益與
    必要，應視同毒品一併沒收銷燬，至送驗耗損部分之毒品因
    已滅失，即無庸再予宣告沒收銷燬。
㈢、扣案如附表編號5所示行動電話1支（含門號0000000000號SIM
    卡1枚），係被告持以使用通訊軟體Messenger，供其作為聯
    絡販賣毒品之用，此有前述Messenger對話紀錄截圖可資參
    佐，故不問屬於被告與否，應依毒品危害防制條例第19條第
    1項規定，宣告沒收。
㈣、被告先後販賣第二級毒品，各收取5,100元、5,400元價款等
    情，業據證人呂紹暐、林峻宇證述明確(見偵8064號卷第40
    、58頁)，被告所收取販毒價款共計10,500元，此犯罪所得
    雖未據扣案，仍應依刑法第38條之1第1項前段、第3項之規
    定宣告沒收，於全部或一部不能沒收或不宜執行沒收時，追
    徵其價額。
據上論斷，應依刑事訴訟法第299條第1項前段，判決如主文。
本案經檢察官郭建鈺提起公訴，檢察官林婉儀到庭執行職務。
中　　華　　民　　國　　110 　年　　12　　月　　13　　日
　　　　　　　　　刑事第十二庭  審判長法　官　林尚諭
　　　　　　　　　                    法  官  陳冠中
　　　　　　　　　                    法  官  王令冠
以上正本證明與原本無異。
如不服本判決應於收受送達後20日內向本院提出上訴書狀，並應
敘述具體理由；其未敘述上訴理由者，應於上訴期間屆滿後20日
內向本院補提理由書（均須按他造當事人之人數附繕本）「切勿
逕送上級法院」。
　　　　　　　　　　　　　      　　　書記官　鄭淑丰
中　　華　　民　　國　　110 　年　　12　　月　　13　　日
附錄本案所犯法條:
《毒品危害防制條例第4條第2項》
製造、運輸、販賣第二級毒品者，處無期徒刑或10年以上有期徒
刑，得併科新臺幣1千5百萬元以下罰金。
《毒品危害防制條例第11條第2項》
持有第二級毒品者，處2年以下有期徒刑、拘役或新臺幣20萬元
以下罰金。
附表:
編號 扣案物品名稱 數量 備註  1 大麻植株 1包 (含包裝袋，驗餘淨重0.0870公克)  2 大麻碎屑 1包 (含包裝袋，驗餘淨重0.0348公克)  3 圓形花樣郵票 2張 (含LSD成分)  4 吸食器 1個 (含大麻殘渣)  5 行動電話 1支 (含門號0000000000號SIM卡1枚)